臺灣高等法院刑事判決　　　　　　　 100年度交上易字第35號
上　訴　人
即　被　告　許吉夫
上列上訴人因過失致死案件，不服臺灣桃園地方法院99年度交易
字第260號，中華民國99年12月1日第一審判決（起訴案號：臺灣
桃園地方法院檢察署99年度調偵字第632號），提起上訴，本院
判決如下：
    主  文
上訴駁回。
許吉夫緩刑貳年。
    事  實
一、 許吉夫於民國99年1月4日晚間8時44分許，騎乘車牌號碼19
     7-GGX號普通重型機車，沿桃園縣桃園市○○路由南往北方
     向行駛通過三民路與復興路交岔路口，行經桃園縣桃園市
     ○○路○段389號前之三民路內側車道上，其於駕車時本應
     注意車前狀況並隨時採取必要之安全措施，而依當時為天
     候晴、夜間有照明、市區○○道路路面乾燥無缺陷、前方
     視線無障礙物且視距良好等客觀環境尚無不能注意之情況
     ，詎其疏於注意車前狀況，適有行人徐貴美妹原在劃設行
     人穿越道100公尺範圍內之該處三民路外側車道上站立，然
     徐貴美妹疏未經由行人穿越道、疏未注意左右來車卻欲穿
     越三民路到達道路對向處，許吉夫因而不及煞避，致其所
     駕駛前開機車之右前側車頭撞及徐貴美妹之左後側身軀，
     使徐貴美妹倒地受有外傷性蜘蛛網膜下出血、硬腦膜下出
     血、右側肱骨閉鎖性骨折、左側小腿骨折等傷害，旁觀不
     明路人隨即洽找救護車到場將倒地昏迷之許吉夫、徐貴美
     妹一併送往財團法人天主教聖保祿修女會醫院救治，於有
     偵查權限而前往處理車禍事故但未發覺肇事者姓名與犯罪
     情節之警員到達醫院時，許吉夫主動供出自己之年籍資料
     與肇事經過而受裁判，徐貴美妹雖經急救，仍於翌日凌晨0
     時15分許，因頭部外傷致外傷性顱內出血不治死亡。
二、案經告訴人蘇易穎、蘇俊宇訴由臺灣板橋地方法院檢察署檢
    察官相驗後自動檢舉偵查起訴。
    理  由
壹、實體部分：
一、按被告以外之人於審判外之陳述，雖不符刑事訴訟法第159
    條之1 至第159 條之4 之規定，而經當事人於審判程序同意
    作為證據，法院審酌該言詞陳述或書面陳述作成時之情況，
    認為適當者，亦得為證據；當事人、代理人或辯護人於法院
    調查證據時，知有刑事訴訟法第159 條第1 項不得為證據之
    情形，而未於言詞辯論終結前聲明異議者，視為有前項之同
    意，刑事訴訟法第159 條之5 第1 項、第2 項分有明文。經
    查，本判決下列所引用之被告以外之人於審判外之陳述（包
    含書面陳述），檢察官、被告於本院言詞辯論終結前均未聲
    明異議，本院審酌上開證據資料製作時之情況，尚無違法不
    當及證明力明顯過低之瑕疵，亦認為以之作為證據應屬適當
    ，故揆諸前開規定，爰依刑事訴訟法第159 條之5 規定，認
    前揭證據資料均有證據能力。
貳、實體部分：
一、訊據被告許吉夫於本院審理時對於所涉過失致死犯行坦承不
    諱，並與代理告訴人蘇易穎於警詢時指述之情節吻合（見臺
    灣桃園地方法院檢察署相字卷第14頁至第15頁），復有道路
    交通事故現場圖、道路交通事故調查報告表、交通事故肇事
    人自首情形紀錄表、財團法人天主教聖保路修女會醫院、臺
    灣桃園地方法院檢察署相驗屍體證明書、臺灣桃園地方法院
    檢察署檢驗報告書、警員職務報告書、現場勘察報告暨現場
    勘察紀錄表、臺灣省桃園縣區車輛行車事故鑑定委員會鑑定
    意見書、蒐證照片、監視錄影畫面翻拍照片、相驗照片、原
    審勘驗照片附卷可佐（見臺灣桃園地方法院檢察署相字卷第
    5頁至第6頁、第8頁、第18頁至第26頁、第35頁、第40頁至
    第45頁、第48頁至第75頁、第96頁至第98頁及原審交易字卷
    第27頁至第32頁），足認被告自白過失致人於死之事實，應
    堪認定。
二、按駕駛人應注意車前狀況並隨時採取必要之安全措施，道路
    交通安全規則第94條第3項定有明文。被告於上述時、地，
    駕車行經案發地點時，自應遵守前揭道路交通安全規則之規
    定，且依當時為依當時為天候晴、夜間有照明、市區○○道
    路路面乾燥無缺陷、前方視線無障礙物且視距良好等客觀環
    境尚無不能注意之情況，詎其疏未注意車前狀況貿然直行，
    致其所駕駛致其所駕駛機車之右前側車頭撞及被害人之左後
    側身軀，使被害人因而倒地，故被告對本案車禍事故之發生
    應有過失甚明。次按行人穿越道路，設有行人穿越道、人行
    天橋或人行地下道者，必須經由行人穿越道、人行天橋或人
    行地下道穿越，不得在其100公尺範圍內穿越道路，道路交
    通安全規則第134條第1款定有明文。被害人原在劃設行人穿
    越道100公尺範圍內之案發地點外側車道上站立，卻未經由
    行人穿越道、疏未注意左右來車而欲穿越三民路到達道路對
    向處，則被害人對本案車禍事故之發生亦有過失存在，惟仍
    無解於被告之過失責任。此外，本案業經臺灣臺北地方法院
    檢察署檢察官函請桃園縣車輛行車事故鑑定委員會鑑定，鑑
    定意見認為：被害人在劃設行人穿越道100公尺範圍內未經
    由行人穿越道、疏未注意左右來車而欲穿越道路為肇事主因
    ，被告疏未注意車前狀況為肇事次因，可知前開意見與本院
    前揭見解大致相同，此有桃園縣車輛行車事故鑑定委員會鑑
    定意見書在卷可考（見臺灣桃園地方法院檢察署相字卷第96
    頁至第98頁）。再被告因未注意車前狀況煞避不及，致其所
    駕駛機車之右前側車頭撞及被害人之左後側身軀，使被害人
    倒地受有外傷性蜘蛛網膜下出血、硬腦膜下出血、右側肱骨
    閉鎖性骨折、左側小腿骨折等傷害，經救護車送往財團法人
    天主教聖保祿修女會醫院急救，仍因頭部外傷致外傷性顱內
    出血不治死亡，故被害人之死亡結果與被告之過失行為間具
    有相當因果關係誠明。本件被告有過失致死犯行，事證明確
    ，洵堪認定。
三、核被告許吉夫所為，係犯刑法第276條第1項之過失致死罪。
    被告肇事後於有偵查權限而前往處理車禍事故但未發覺肇事
    者姓名與犯罪情節之警員到達醫院時，不逃避接受裁判並主
    動供出自己之年籍資料與肇事經過、承認其為肇事人等情，
    此有桃園縣政府警察局出具之道路交通事故肇事人自首情形
    紀錄表1份附卷可稽，被告既已向該管公務員申述犯罪事實
    而不逃避接受裁判，合於刑法第62條前段所定之自首要件，
    依法予以減輕其刑。
四、原審認定被告許吉夫罪證明確，援引刑事訴訟法第299條第1
    項前段，刑法第276條第1項、第62條前段，刑法施行法第1
    條之1第1項、第2項前段，並審酌被告就遵守交通規則方面
    之素行尚非良好，此有臺灣高等法院被告前案紀錄表可按，
    甚且迄今未與被害人家屬達成和解，惟念被害人對車禍事故
    發生之過失情節顯較重於被告，兼斟被告犯罪所生使被害人
    喪失生命、對被害人家屬造成莫大痛苦之損害等一切情狀，
    量處有期徒刑十月，核其認事用法均無不合，量刑亦稱妥適
    。被告上訴意旨認原審量刑過重，且在原審審理期間被告也
    要求告訴人和解，但告訴人不肯云云，然查量刑之輕重屬於
    原審之職權行使，被告任加指摘，並無理由，應予駁回之。
    再查被告前無因故意犯罪受有期徒刑以上刑之宣告，有臺灣
    高等法院被告前案紀錄表1紙在卷可稽，且斟酌被告許吉夫
    於本院審理時已和告訴人蘇易穎、蘇俊宇達成調解，此有桃
    園縣桃園市調解委員會調解書一紙附於本院卷可稽，告訴人
    蘇易穎亦於本院準備程序時表示不再追究被告許吉夫，本院
    認被告經此偵審程序及論罪科刑之宣告，應知所警惕，信無
    再犯之虞，因認對被告所宣告之刑以暫不執行為適當，爰併
    宣告緩刑2年，以勵自新。
據上論斷，應依刑事訴訟法第 368條，刑法第74條第1項第1款，
判決如主文。
本案經檢察官周誠南到庭執行職務
中    華    民    國    100    年    4    月    21    日
                  刑事第三庭審判長法  官  陳博志
                                  法  官  許文章
                                  法  官  陳德民
以上正本證明與原本無異。
不得上訴。
                                  書記官  高麗雯
中    華    民    國   100    年    4     月    21    日
附錄本案論罪科刑法條全文：
刑法第276條
因過失致人於死者，處2年以下有期徒刑、拘役或2千元以下罰金
。
從事業務之人，因業務上之過失犯前項之罪者，處5年以下有期
徒刑或拘役，得併科3千元以下罰金。